【裁判字號】    89,上易,4108
【裁判日期】    891009
【裁判案由】    恐嚇
【裁判全文】
臺灣高等法院刑事判決                          八十九年度上易字第四一八號
    上訴人即
    被      告  甲○○
右上訴人即被告因恐嚇案件，不服臺灣台北地方法院八十九年度易字第一八七五號，
中華民國八十九年十月九日第一審判決（起訴案號：臺灣台北地方法院檢察署八十九
年度偵字第四五一九號）提起上訴，本院判決如左：
    主  文
上訴駁回。
    事  實
一、甲○○前曾於民國八十二年間因施用毒品案件，經台灣台北地方法院八十二年訴
    字一四○五號判處有期徒刑四年，經臺灣高等法院八十二年上訴字第四三四二號
    上訴駁回確定；又於八十三年間因施用毒品案件，經臺灣臺中地方法院八十三年
    度訴字第一九八○號分別判處有期徒刑四年三月，經臺灣高等法院台中高分院八
    十三年度上訴字第三五○八號上訴駁回確定；同年復因恐嚇案件，經台灣台北地
    方法院八十三年訴字一六四二號判處有期徒刑七月，罰金一千元，如易服勞役以
    三百元折算一日確定，二案嗣經臺灣高等法院台中高分院八十四年度聲字第八○
    四號定應執行刑為有期徒刑四年八月；上開三案合併執行，原應於九十一年九月
    十六日縮刑期滿執行完畢，而於八十六年三月二十八日假釋出獄付保護管束（不
    構成累犯）。仍不思悛悔，竟意圖為自己不法之所有，於八十九年七月二十八日
    下午二時許，前往臺北市○○○路○段一五○號旁中華電信機務維運大樓工程工
    地，向營造商康育營造股份有限公司現場工地主任乙○○恫嚇稱：其係螢橋幫之
    「阿發」，工地已開工許久，均未知會，至少要先支付新臺幣（下同）三、五萬
    元，又日後如要工地繼續施工能平安順利，價錢尚須再談，致使乙○○心生畏懼
    ，因而交付五千元予甲○○收受。嗣於翌日即同年七月二十九日上午十時許，甲
    ○○再度前往上開工地時為工地施工人員報警當場查獲。
二、案經臺北市政府警察局中正第二分局移請臺灣臺北地方法院檢察署檢察官偵查起
    訴。
    理  由
一、訊據被告甲○○固坦認右揭時地至前開工地向乙○○收取五千元一事，惟矢口否
    認有何恐嚇取財犯行，辯稱：伊是前往應徵水電工程，並未要求乙○○預付三、
    五萬元，僅要其先報水電工程費用，至取得之五千元係工程款購買水電材料云云
    。經查：被告於偵查中坦承自稱阿發，使被害人乙○○認其為地方角頭而害怕；
    並向其恐嚇稱工地要施工，就需拿錢出來，因渠在該地動工甚久，均未打招呼，
    所拿五千元在二十八日晚上即與伊之弟兄喝酒用罄等語（見偵查卷第三十二頁）
    ，核與證人即被害人乙○○迭於警訊中證稱：「我於民國八十九年七月八日十四
    時許在工地內監督興建中的工程，突然有乙男子‧‧‧自稱是螢橋幫內的阿發仔
    ，進到工地內並告訴我說，為何工地施工未通知我知道。恐嚇我說如果工地要安
    全順利進行，不拿錢來說不行。並且告訴我說從開始動工到現在地下室二樓施工
    ，至少要拿三萬元到五萬元來。而如果要保證工地從頭到尾平安完工，價錢要再
    說。後來我跟他說景氣不好，他便跟我說這次來最少要拿五千元，我便拿錢給他
    ‧‧‧」；於偵查中證以：「甲○○至工地，問何人負責的，我說是我，他說為
    何開工沒告訴他，我回答我不知他是誰，他回答是螢橋幫之阿發，他說工地要平
    安就必須付費。‧‧‧他說工地開工那麼久了，要先付三、五萬元，日後如要工
    地平安價錢再講。‧‧‧他說此次他來，至少要拿五千元才肯走。所以我就交付
    五千元給他。‧‧‧真的會害怕工地出事，所以我才給他五千元」；於本院訊問
    中指稱：「被告於當日下午至工地，向我稱他是螢橋幫『阿發』，土地開工至今
    甚久，均沒告訴他。從開工至當時要向我收取三、五萬元。如以後工地要繼續施
    工，價錢還要談。我因此心生畏懼，我當場即交五千元給甲○○」等情節（分別
    見偵查卷第七頁、第三十一頁反面、第三十二頁、原審卷第二六頁）悉相符合，
    足徵被告以工地不能安全施作之恐嚇言詞，致被害人乙○○心生畏懼而交付財物
    ，被害人所言應非虛妄。被告雖於本院審訊中翻異稱，係承包水電工程並預收五
    千元工程款云云，參諸被告先於原審初訊時供以未曾收受五千元（見原審卷第十
    三頁），嗣又改稱確已收受等情（見原審卷第二六頁），渠所辯前後扞格不一，
    尚難憑信；佐以被告與證人乙○○間素無怨隙，苟無其情，證人豈有誣陷之理，
    且被告亦自承並未事先運送水電材料至工地等語在卷（見原審卷第二六頁），於
    本院訊問時猶自承未估價，亦未看過相關之線路配置圖，則其辯稱五千元係預付
    工程款一節，顯與常情有違。是被告所辯乃畏罪卸責之詞，不足採信。事證明確
    ，被告犯行堪以認定。另被告聲請訊問証人周君鴻，因本件事証已明，不另傳訊
    ，附此敘明。
二、核被告甲○○所為，係犯刑法第三百四十六條第一項之恐嚇取財罪。另查被告前
    曾於民國八十二年間因施用毒品案件，經本院八十二年訴字一四○五號判處有期
    徒刑四年，經臺灣高等法院八十二年上訴字第四三四二號上訴駁回確定；又於八
    十三年間因施用毒品案件，經臺灣臺中地方法院八十三年度訴字第一九八○號分
    別判處有期徒刑四年三月，經臺灣高等法院台中高分院八十三年度上訴字第三五
    ○八號上訴駁回確定；同年復因恐嚇案件，經本院八十三年訴字一六四二號判處
    有期徒刑七月，罰金一千元，如易服勞役以三百元折算一日確定，二案嗣經臺灣
    高等法院台中高分院八十四年度聲字第八○四號定應執行刑為有期徒刑四年八月
    ；上開三案合併執行，原應於九十一年九月十六日縮刑期滿執行完畢，而於八十
    六年三月二十八日假釋出獄付保護管束，有臺灣高等法院檢察署刑案紀錄簡覆表
    一件在卷可徵。原審適用刑法第三百四十六條第一項，罰金罰鍰提高標準條例第
    一條前段規定暨審酌被告上開素行、犯罪之動機、目的、手段、犯罪所生之危害
    、現正假釋中再犯本案及犯罪後之態度等一切情狀，量處有期徒刑七月，其認事
    用法均無違誤，量刑亦稱妥適。被告上訴空言否認犯罪，指摘原判決不當，為無
    理由，應予駁回。
據上論斷，應依刑事訴訟法第三百六十八條，判決如主文。
本案經檢察官郭弘佑到庭執行職務。
中      華      民      國    八十九    年     十二     月     二十     日
                              臺灣高等法院刑事第十三庭
                                  審判長法  官  周  占  春
                                        法  官  周  盈  文
                                        法  官  盧  彥  如
右正本證明與原本無異。
不得上訴。
                                        書記官  蘇  文  正
中    華    民    國    八十九    年      十二      月       二十       日
附錄：本案論罪科刑法條全文
刑法第三百四十六條
意圖為自己或第三人不法之所有，以恐嚇使人將本人或第三人之物交付者，處六月以
上五年以下有期徒刑，得併科一千元以下罰金。
以前項方法得財產上不法之利益或使第三人得之者，亦同
前二項之未遂犯，罰之。


司法院資訊處製作；財團法人民間司法改革基金會備份。
